台灣台中地方法院刑事判決　　　　　　　　　　　　　九十一年度易更字第三二號
　　公　訴　人　臺灣臺中地方法院檢察署檢察官
　　被　　　告　乙○○
右列被告因違反商標法等案件，經檢察官聲請簡易判決處刑（九十一年度偵字第一０
五八０號），本院台中簡易庭認不宜以簡易判決處刑，簽移本院刑事庭改依通常程序
審理，於中華民國九十一年七月二十三日判決免訴，經檢察官不服提起上訴，由臺灣
高等法院臺中分院撤銷原判決並發回本院（九十一年度上易字第一七一二號），本院
更為判決如左：
    主  文
乙○○連續明知為意圖欺騙他人於同一商品，使用相同於他人註冊商標之圖樣之商品
而販賣，處有期徒刑肆月，如易科罰金，以佰元折算壹日。扣案仿冒商標之遊戲卡
匣貳個均沒收。
    事  實
一、乙○○係台中縣霧峰鄉○○路九五號「愛之禮玩具店」之負責人，以販售各類玩
    具及電腦遊戲卡匣為業，明知如附表一所示「ＧＡＭＥ  ＢＯＹ」之商標圖樣，
    係日商甲○堂股份有限公司（以下簡稱甲○堂公司）向經濟部中央標準局（現改
    制為智慧財產局）申請註冊登記取得商標專用權（註冊號數、指定使用之商品及
    專用期限均詳如附表一所載），現仍在專用期間內，且甲○堂公司所生產之電視
    遊樂卡匣，在國內市場行銷多年，品質著有信譽，為相關消費大眾所共知之商標
    圖樣，其竟未經商標專用權人甲○堂公司之同意，基於營利之概括犯意，自九十
    年八月八日起，以每個仿冒上開甲○堂商標之卡匣三百元之價格販入後，在上址
    以每個五百元之價格販賣予不特定之客戶，藉以牟取不法利益。迨至九十一年三
    月二十六日，始為法務部調查局台中縣調查站（下稱台中縣調查站）在上址執行
    搜索時查獲，並扣得仿冒上開商標之遊戲卡匣二個。
二、案經甲○堂公司訴由台中縣調查站移送臺灣臺中地方法院檢察署檢察官偵查起訴
    。
    理  由
一、訊據被告乙○○坦承係上開「愛之禮玩具店」之負責人，該店以販售各類玩具及
    電腦遊戲卡匣為業，於前開時、地為台中縣調查站查獲上開遊戲卡匣二個等事實
    不諱，惟矢口否認有販賣仿冒商標商品之犯行，辯稱：扣案之二個遊戲卡匣係伊
    小孩的同學拿至伊家中遊玩，玩畢後留借予伊小孩續玩，並非伊店內所販賣之卡
    匣；且伊自從前於八十八年二月八日因違反商標法案件為台中縣調查站查獲後，
    並經本院判刑確定，在伊店內即未有再販賣仿冒商標之商品云云。惟查右開事實
    業據被告於台中縣調查站應訊時供承：該二個「ＧＡＭＥ  ＢＯＹ  ＣＯＬＯＲ
    仿冒遊戲卡匣」確係伊所擁有，且係伊於八十八年二月間遭司法單位查獲後，中
    止向「新皇龍企業公司」批購後所剩餘但尚未賣出之貨品，伊原自八十七年二、
    三月間起開始販賣，每盒販售價格為五百元，但伊批入價格為每盒三百元，每盒
    獲利約二百元，伊為減少營業損失，始不得不將仿冒之遊戲卡匣存貨出售等語不
    諱（見臺灣臺中地方法院檢察署九十一年度偵字第一０五八０號偵查卷第四頁至
    第八頁），核與告訴人甲○堂公司之代理人廖國昌律師指訴被告販賣仿冒遊戲卡
    匣之情節相符，並有扣案之上開仿冒遊戲卡匣二個扣案足稽。又上開甲○堂商標
    係告訴人甲○堂公司向經濟部申請註冊取得專用商標權，商標圖樣「ＧＡＭＥ
    ＢＯＹ」之商標專用權期間自七十八年五月一日起至八十八年四月三十日止，續
    延展至九十八年四月三十日止，且指定專用之商品行銷國際間多年，已為相關大
    眾所共知之商標圖樣，有商標註冊證影本附卷可稽。次查，扣案中文翻譯名稱「
    數碼暴龍２」之遊戲卡匣二個，經當庭勘驗結果，該卡匣內裝之軟體係將ＢＡＮ
    ＤＡＩ公司開發之軟體改寫，其中圖案部分並未改作，僅在文字說明部分從日文
    改成中文，而未見其授權頁部分，二個卡匣均為彩色版，經拆開卡匣內部審視，
    其二個卡匣電路板顯示之製造日期均為西元二○○一年十一月二十一日，而其中
    一個卡匣之晶圓顯示之製造日期為西元二○○○年第四週生產，另一個卡匣則顯
    示為西元二０００年第五週生產，有本院九十一年十二月十日訊問筆錄中製作之
    勘驗內容足按，由此可證扣案之二個卡匣並非被告前涉違反商標法案件所殘留未
    販出者，是被告於本案所涉販賣仿冒商標之商品，實係其於前案查獲後，另行販
    入者。再被告雖於本院審理時為上揭異於台中縣調查站應訊時之辯稱，然依被告
    所涉前次違反商標法案件之犯罪事實，被告所販售予不特定客戶之遊戲卡匣，係
    以每個卡匣二百元之價格販入後，再以每個三百餘元之價格賣出，與本件被告坦
    承之販入賣出價格不同，顯見本件被告所坦承之販賣價格應係不同於前案之另一
    販賣犯行。又本院勘驗包裝扣案遊戲卡匣之二紙盒裝，均屬新穎而無多次重覆開
    啟之折痕，並均附有說明書，應係新品無訛，又依常情，倘該二個遊戲卡匣係被
    告之子之同學攜至被告家中遊玩，則應係將卡匣直接插入遊戲機內或僅攜帶卡匣
    本身前往被告家中使用被告之遊戲機即可，實無須連同包裝及說明書一併帶同前
    往，況一次攜帶二紙包裝及二份說明書，足見被告前揭辯詞實不符常情，而係臨
    訟卸責之詞，不足憑採。是被告既坦承伊有加價二百元後復行賣出之販賣事實，
    且扣案之二個遊戲卡匣亦非前案查扣時所遺留，顯見被告於前案之最後事實審法
    院判決宣示後即九十年八月八日，復又再犯販賣仿冒商標商品之罪行，本件事證
    明確，被告犯行洵堪認定。
二、核被告所為，係犯商標法第六十三條之販賣仿冒商標商品罪。其先後多次販賣犯
    行，犯罪構成要件相同，顯係基於概括犯意反覆為之，為連續犯，應依法論以一
    罪，並加重其刑。爰審酌被告前有違犯商標法之前科犯行，有其前科紀錄表在卷
    可按，其不知悔悟，再犯本件犯行，暨其犯罪之動機、目的、手段，犯後尚設詞
    卸責，不知悔改之態度，及本件僅扣得二個侵害告訴人公司商標專用權之卡匣，
    所生損害非鉅等一切情狀，量處如主文所示之刑，並諭知易科罰金之折算標準，
    以示懲儆。又扣案之上開遊戲卡匣二個，均應依商標法第六十四條之規定宣告沒
    收。
三、公訴意旨另以：扣案之遊戲卡匣內部之電腦遊戲程式亦係告訴人甲○堂公司享有
    著作權之電腦程式著作，因認被告另涉犯著作權法第九十三條第三款之罪嫌云云
    。然按事實之認定，應憑證據，如未能發現相當證據，或證據不足以證明，自不
    能以推測或擬制之方法以為裁判基礎；又認定不利被告之事實，須依積極證據，
    苟積極證據不足為不利於被告事實之認定時，即應為有利於被告之認定，更不必
    有何有利之證據，最高法院三十年上字第八一六號、四十年臺上字第八六號判例
    亦著述甚明。經查，本件被告販賣之上開仿冒商標之卡匣，其內部電腦程式軟體
    經告訴代理人廖國昌律師於向台灣台中地方法院檢察署聲請上訴時具狀稱，該遊
    戲軟體（即電腦程式著作）係抄襲（翻譯）日本ＢＡＮＤＡＩ公司創作、西元二
    ０００年十二月九日在日本首次發行的「數碼寶貝２」等語，且於本院調查時勘
    驗屬實，足見該卡匣內部之電腦程式軟體應非告訴人公司所享有著作權保護之著
    作，揆諸前揭判例意旨，自難認被告有何違反著作權法之犯行可言，是被告此部
    分犯罪要屬不能證明，惟因公訴人認此部分與前開科刑部分係屬具有想像競合關
    係之裁判上一罪，故不另為無罪之諭知。
四、又公訴意旨另以：被告係意圖營利，基於概括犯意，自八十八年二月八日起，至
    九十年八月七日止，繼續對外販售仿冒前開ＧＡＭＥＢＯＹ商標之遊戲卡匣；認
    被告此部分亦犯商標法第六十三條之罪嫌。然按（舊）刑事訴訟法第二百九十四
    條第一款（現為同法第三百零二條第一款）規定，案件曾經判決確定者，應為免
    訴之判決，係以同一案件，已經法院為實體上之確定判決，該被告應否受刑事制
    裁，即因前次判決而確定，不能更為其他有罪或無罪之實體上裁判。此項原則關
    於實質上一罪或裁判上一罪（如刑法第五十五條及第五十六條之犯罪），其一部
    事實已經判決確定者，對於構成一罪之其他部分，固亦均應適用，但此種情形，
    係因審判不可分之關係，在審理事實之法院，對於全部犯罪事實，按照（舊）刑
    事訴訟法第二百四十六條（現為同法第二百六十七條）規定本應予以審判，故其
    確定判決之既判力，亦自應及於全部之犯罪事實，若在最後審理事實法院宣示判
    決後，始行發生之事實，既非該法院所得審判，即為該案判決之既判力所不能及
    ，檢察官或自訴人如就此部發生之事實依法起訴，既不在曾經確定判決之範圍以
    內，即係另一犯罪問題，受訴法院仍應分別為有罪或無罪之實體上裁判，縱令檢
    察官或自訴人，係就前案事實與其後新發生之事實，誤認為實質上一罪或裁判上
    一罪，一併起訴，受訴法院除應將前案確定判決既判力所及部分諭知免訴外，關
    於其後新發生之事實，並不在刑事訴訟法第（舊）二百九十四條第一款所載情形
    之列，非可一併免訴，最高法院三十二年上字第二五七八號判例可資參照。查，
    本件被告前曾因自八十七年二月間起，至八十八年二月間止，販入仿冒上開甲○
    堂商標之卡匣，而犯有商標法第六十三條之販賣仿冒商標商品罪行，經台灣高等
    法院台中分院於九十年八月七日以八十八年度上訴字第二六六二號刑事判決判處
    有期徒刑六月，如易科罰金以三百元折算一日，並於九十年八月二十七日判決確
    定，而於同年九月二十日准予易科罰金執行完畢，此有台灣台中地方法院檢察署
    刑案資料查註紀錄表及台灣高等法院被告全國前案紀錄表各一份在卷可參。而本
    件公訴人係起訴「被告意圖營利，基於概括犯意，自八十八年二月八日起繼續在
    上址愛之禮玩具店對外販售仿冒前開ＧＡＭＥＢＯＹ商標之遊戲卡匣，嗣於九十
    一年三月二十六日為告訴代理人會同台中縣調查站人員於上址搜索查獲，並扣得
    仿冒ＧＡＭＥＢＯＹ卡匣二個，而認被告涉有違反商標法第六十三條、著作權法
    第九十三條第三款之罪」。觀之前後兩案，被告所為之犯罪手法相同、時間緊接
    、所犯違反商標法之部分犯罪構成要件又屬相同，前後兩案就違反商標法之部分
    ，應有連續犯之關係（至違反著作權法之部分，公訴人則認與違反商標法之部分
    有想像競合犯之關係，已如前述）。惟被告前案被訴違反商標法之案件，於九十
    年八月七日即經台灣高等法院台中分院宣示判處有期徒刑六月，如易科罰金，以
    三百元折算一日，是揆諸前揭最高法院之判例，前案確定判決之既判力，因及於
    九十年八月七日，故就該段期間內被告對外販售仿冒前開ＧＡＭＥＢＯＹ商標之
    遊戲卡匣部分犯行，原應為免訴之判決，惟因公訴人認此部分與前開科刑部分係
    屬具有連續犯關係之裁判上一罪，故不另為免訴之諭知。
據上論結，應依刑事訴訟法第二百九十九條第一項前段，商標法第六十三條、第六十
四條，刑法第十一條前段、第五十六條、第四十一條第一項前段，罰金罰鍰提高標準
條例第二條，判決如主文。
中      華      民      國    九十一  年     十二     月    三十一    日
                                  臺灣臺中地方法院刑事第六庭
                                      法  官  許  月  馨
右正本證明與原本無異。
如不服本判決，應於判決送達後十日內向本院提出上訴狀，上訴於臺灣高等法院臺中
分院( 須附繕本 )。
                                      書記官
中      華      民      國    九十一    年     十二     月    三十一    日
附錄論罪條文：
商標法第六十三條：
明知為前條商品而販賣、意圖販賣而陳列、輸出或輸入者，處一年以下有期徒刑、拘
役或科或併科新台幣五萬元以下罰金。
